臺灣高等法院民事判決　　　　　　　　 93年度重上字第147號
上　訴　人　乙○○
訴訟代理人　張權律師
　　　　　　陳雅珍律師
被 上訴 人　甲○○
訴訟代理人　鍾永盛律師
上列當事人間請求侵權行為損害賠償事件，上訴人對於中華民國
九十二年十月三十一日臺灣士林地方法院九十二年度重訴字第一
九號第一審判決提起上訴，經本院於九十四年一月十八日言詞辯
論終結，判決如下：
    主  文
原判決不利上訴人部分廢棄。
上開廢棄部分被上訴人在第一審之訴及假執行之聲請均駁回。
第一、二審訴訟費用（確定部分除外）由被上訴人負擔。
    事實及理由
一、本件被上訴人起訴主張：上訴人於民國（下同）八十六年間
    ，向被上訴人表示由上訴人之弟蔣根煌處，得知新莊市有一
    塊農地即將變更地目為工業用地，細部計劃亦即將公布，邀
    被上訴人共同出資購買該土地，被上訴人乃於同年九月十日
    與上訴人簽訂不動產合夥共有契約書，約定由上訴人代表出
    面向第三人購買坐落台北縣新莊市○○段五十九地號土地（
    下稱系爭土地）總價款新台幣（下同）三千二百八十四萬一
    千九百元，由被上訴人出資一千七百五十萬元（占出資比例
    53.29％），上訴人出資一千五百三十四萬一千九百元（占
    出資比例46.71％），因系爭土地為農地，故約定將系爭土
    地信託登記於具有自耕農身分之訴外人蔣水連名下。嗣因農
    地已於八十九年一月廿六日開放自由買賣，被上訴人多次要
    求上訴人將系爭土地依出資比例移轉所有權登記予被上訴人
    ，上訴人夫婦仍藉詞推拖，嗣於九十一年六月間，上訴人始
    表示登記所有權人蔣水連實係上訴人之父，而非其兄，且已
    於九十一年五月間死亡，無法辦理過戶，被上訴人乃立即委
    託他人查閱系爭土地登記謄本，赫然發現該土地係在七十八
    年六月六日買入登記為蔣水連所有，並非如上訴人所言在八
    十六年九月向第三人買入信託登記為蔣水連所有，且該土地
    早在八十年五月廿四日、八十三年三月十日、八十三年七月
    廿二日先後設定抵押予訴外人台灣土地銀行、羅苟荀、蔡秀
    雲，債權金額合計三千零四十萬元，迄今未塗銷抵押權登記
    。被上訴人始知悉遭上訴人詐騙一千七百五十萬元。上訴人
    不僅詐欺被上訴人，謊稱該土地已買入登記為上訴人之兄蔣
    水連所有，並隱瞞該筆土地早已設定抵押權之事實，甚至在
    八十九年一月農地開放自由買賣後，亦不將被上訴人投資之
    土地過戶予上訴人，足證上訴人等顯係故意以背於善良風俗
    之方法加損害於被上訴人，致被上訴人損失一千七百五十萬
    元，據此，被上訴人自得依民法第一百八十四條第一項後段
    及同法第一百八十五條之規定，向上訴人請求侵權行為之損
    害賠償。另上訴人依民法第九十二條規定，以起訴狀繕本之
    一百十四條第一項規定，兩造簽訂之不動產合夥契約即視為
    自始無效，從而上訴人乙○○受領被上訴人之投資款一千七
    百五百萬元為無法律上原因而受利益，亦應依民法第一百七
    十九條之規定返還之等情。並聲明：上訴駁回（原審為上訴
    人敗訴之判決，上訴人不服，提起上訴）。
二、上訴人則以：系爭土地係上訴人之姐夫孫德勝向他人購入，
    因土地為農地，當時尚未開放自由買賣，無法將系爭土地登
    記於孫德勝名下，故乃暫時登記於具有自耕農身分之蔣水連
    （為上訴人之父親）名下，於土地登記簿上雖無信託之名，
    但有信託之實，上訴人乃將此事告知被上訴人並徵詢其投資
    意願，經被上訴人應允後，雙方乃簽立不動產共有契約書，
    然因其時農地買賣尚未開放，經商議後決定將系爭土地繼續
    登記在蔣水連名下，待政策開放後再辦理移轉登記，另因蔣
    水連當時身體狀況欠佳，上訴人乙○○亦曾告知倘其父蔣水
    連身故，系爭土地將會信託登記於同樣具有自耕農身分之蔣
    火樹（上訴人乙○○之兄）名下，待農地開放後再依投資比
    例登記為共有，當不致影響前開合夥契約之履行。又孫德勝
    曾於系爭土地上設定最高限額抵押權，該抵押權設定並非上
    訴人所為；且上訴人聽聞姐夫孫德勝欲出售系爭土地時，僅
    知極具增值潛力，但對該地有抵押權設定之情一無所悉，嗣
    上訴人乙○○與孫德勝商談購地細節時，始知該地有抵押權
    存在，故上訴人乙○○向被上訴人提及有購地投資之機會時
    ，既不知抵押權存在之情，自不可能故意隱瞞，且嗣後上訴
    人對被上訴人口頭提及抵押權情事時，被上訴人稱由上訴人
    全權處理即可；縱認上訴人未將抵押權設定之情告知被上訴
    人，惟詐欺之有無，應以法律關係成立時是否施用詐術為斷
    ，被上訴人與上訴人間之合夥契約應於上訴人對被上訴人為
    口頭要約，原告應允時即已成立，於斯時上訴人既不知抵押
    權存在之情，何有施用詐術之可言？況前開抵押債務已由上
    訴人償還大部分，待全數還清後即可塗銷抵押權，身為合夥
    人之被上訴人並不因有抵押權之設定而負擔任何債務，並無
    任何損害可言。上訴人既未施用詐術，被上訴人亦未受有任
    何損害，被上訴人自不得向上訴人請求任何賠償。另投資時
    上訴人已將各項情形告知被上訴人，且被上訴人無法舉證證
    明上訴人有何施以詐術之行為，上訴人之行為復未有何悖於
    一般社會道德之處，故被上訴人主張依民法第一百八十四條
    第一項後段、第九十二條規定撤銷合夥之意思表示，顯無理
    由等語抗辯。並聲明：(一)原判決廢棄。(二)被上訴人在第一審
    之訴及假執行之聲請均駁回。
三、被上訴人主張：上訴人於八十六年間，向被上訴人表示由上
    訴人之弟蔣根煌處，得知新莊市有一塊農地即將變更地目為
    工業用地，細部計劃亦即將公布，邀被上訴人共同出資購買
    該土地，被上訴人乃於同年九月十日與上訴人簽訂不動產合
    夥共有契約書，約定由上訴人代表出面向第三人購買坐落台
    北縣新莊市○○段五十九地號土地一筆，面積一千五百五十
    點九八平方公尺（約四百六十九點一七坪），權利範圍全部
    ，買賣價款每坪七萬元，總價款三千二百八十四萬一千九百
    元，由被上訴人出資一千七百五十萬元（占出資比例53.29
    ％），上訴人出資一千五百三十四萬一千九百元（占出資比
    例46.71％）。因上訴人曾以蔣根煌簽發之六百五十萬元支
    票向被上訴人調現，被上訴人遂以此六百五十萬元借款作為
    出資之一部分，並將該面額六百五十萬元支票返還上訴人，
    另分別於八十六年九月十日、九月廿日匯款七百萬元、四百
    萬元至上訴人乙○○誠泰銀行林森分行帳號0000000
    0000號帳戶；又因系爭土地為農地，故約定將系爭土地
    所有權登記於具有自耕農身分之訴外人蔣水連名下等情，為
    上訴人所不爭執，並有不動產合夥契約書一紙、跨行匯款回
    條聯二紙、土地登記謄本、土地登記簿為證（見原審卷第九
    頁至第十九頁），應堪信為真實。
四、被上訴人主張：上訴人以詐欺之方式誘騙被上訴人出資云云
    ，則為上訴人所否認。被上訴人就有利於己之積極事實（詐
    欺），依民事訴訟法第二百七十七條前段規定應負舉證責任
    。依不動產合夥共有契約書之記載，本件係由上訴人具名購
    買，所有權人蔣水連名義之土地，有不動產合夥共有契約書
    第一條可證（見原審卷第九頁）。又系爭土地目前登記於上
    訴人名下，並已塗銷抵押權登記，上訴人並通知被上訴人辦
    理所有權移轉登記手續，為兩造所不爭執，並有土地所有權
    狀、抵押權塗銷同意書、忠誠國際法律事務所九十三年十二
    月九日九三忠誠（權）字第○一二○一號函可按，足堪信為
    真實。經查：
(一)、被上訴人主張：上訴人不僅從未向被上訴人表示所購買之土
    地係其姊夫孫德勝所有，更未說明系爭土地業已向台灣土地
    銀行（下稱土地銀行）及訴外人羅苟荀等貸款三千零四十萬
    元，並設定第一、二、三順位地押權在案，足證當時系爭土
    地業已無剩餘價值，而認上訴人涉有詐欺情事云云。查：
    上訴人於民國（下同）八十六年九月十日與被上訴人訂立合
    夥契約書後，上訴人旋即於同年九月十七日與第二順位抵押
    權人羅苟荀之子羅來智協商償還抵押債務一千一百萬元事宜
    ，於同年月十八日與第三順位抵押權人蔡秀雲協商償還抵押
    債務五百萬元，所有款項，皆由上訴人支付等情，業據證人
    莊明燦（蔡秀雲之夫）於本院證稱：「孫德勝我認識，八十
    四年間他有跟我借六百萬元，用蔣水連土地設定抵押，他說
    那塊地是孫德勝買的，用他丈人名義登記，抵押權人是用我
    太太名義登記‧‧‧後來這筆錢先還一百萬元，到後來法院
    第四拍的時候乙○○出來協調這塊地，說他要買回。」、「
    （問：是協調多少錢買回土地？）答：用現金和支票共計付
    款五百萬元。」等語（見本審卷一第一七○頁至第一七一頁
    ）。證人羅來智於本院證稱：「（法官問：這筆錢是否已經
    還了？）答：這筆錢到現在已經清償了，是乙○○還的：：
    」、「（問：簽協議書時有幾人在場？）該協議書是我簽的
    ，在場的人有乙○○和乙○○的哥哥，總共他們三或四人在
    場，孫德勝也有在場，錢是當時乙○○開給我的」等語（見
    本審卷一第一七○頁），並有協議書、支票可證（見本審卷
    一第五九頁至六六頁）。土地銀行部分之抵押權，其債權亦
    清償完畢，有抵押權塗銷同意書可按，上訴人如有詐欺意圖
    ，則不需支付上開款項，以塗銷抵押權登記。證人黃廷忠
    證稱：「我從事代書業務，孫德勝和羅苟荀兩人我都認識。
    孫德勝委託我辦土地二胎借款，土地是孫德勝和羅苟荀帶我
    一起去看現場，土地位置在新莊是瓊林路。後來有設定抵押
    權。塗銷抵押權也是我辦的，因為羅苟荀去世，直到遺產稅
    辦理核銷登記之後，才去辦理抵押權塗銷。這筆借款是何人
    清償，我不清楚」等語（見本審卷一第二一六頁）。證人吳
    麗綿證稱：「台北縣新莊市○○段五十九地號土地我知道，
    是孫德勝拿該土地向土地銀行借款。孫德勝是我先生的哥哥
    。借款時候我做保證人。後來銀行的錢沒有還。五十九地號
    土地如何處理我沒有親眼看到，我是聽我哥哥孫德勝說，當
    時欠錢，所以想把土地賣掉，他說賣給乙○○，我是賣以前
    聽到的」等語（見本審卷一第二一七頁）。證人蔣根煌證稱
    ：「我知道台北縣新莊市○○段五十九號土地，這土地是孫
    德勝的，再賣給乙○○和一個朋友，這個朋友的名字我不曉
    得。羅苟荀這個人我見過一次。我知道孫得勝向羅苟荀借過
    錢，金額多少我不清楚，差不多一千多萬元。這筆錢應該有
    還，借錢的時候我沒有親眼看到，還錢的時候我看到一部分
    ，就是乙○○向我大哥蔣火樹借票。票子交給誰我不清楚，
    我看到借票的部分，其餘我沒有看到。是乙○○借票的時候
    在講我聽到的，乙○○將支票交給羅苟荀的時候我沒有看到
    」；「孫得勝買地的事情我有參與，別人介紹，介紹過程我
    有參與，付款方式，訂約時候我有看到在寫合約，買土地的
    人是孫得勝，因為孫得勝沒有自耕農身分，所以用我爸爸名
    義買。介紹人名葉進良、許華簡、另有一人姓名不知道，只
    知道人家都叫他永貴，地址待查」；「孫得勝買系爭土地登
    記在我父親名下沒有訂立任何書面契約」等語（見本審卷一
    第二一八頁至第二二一頁）；證人蔣火樹證稱：「台北縣新
    莊市○○段五十九地號土地我知道。我有去過該地，那地是
    孫德勝買的，孫德勝賭博輸了，欠錢，把地賣給乙○○，賣
    多少錢我不知道。乙○○買地的錢如何付的，我不知道，乙
    ○○有跟我借票，是她簽發的，票面額多少我不知道。該票
    有無兌現我也不知道。錢是乙○○在付的，後來土地是由乙
    ○○一個人繼承的，因為土地是他一人買的」等語（見本審
    卷一第二五二頁至第二五三頁）。證人黃松和（即黃祥和）
    證稱：我目前沒有職業，已經移民加拿大，之前是從事不動
    產業務、代書業務。孫德勝與乙○○我都認識。系爭買賣農
    地位於新莊瓊林段，我辦理的時候土地是乙○○父親的名義
    ，買方是乙○○和她一個合夥人，賣方所有權人是乙○○的
    父親，但是跟我接洽買賣的是孫德勝，要賣土地的人是孫德
    勝。他打電話給我，孫德勝說土地是登記在乙○○爸爸名下
    ，我辦的手續賣方是乙○○的父親。孫德勝打電話給我是要
    賣土地給乙○○他們。所有權當時沒有辦移轉，因為乙○○
    和她那個合夥人沒有自耕農身分，所以我只有幫他擬定合夥
    契約。他的合夥人我沒有見過，他的合夥人名字甲○○。不
    動產合夥共有契約書，是我擬的。他們簽名的時候我不在場
    。整個辦理過程有與孫德勝見面，有陪孫德勝到律師處作二
    胎塗銷」；「乙○○與孫德勝之間談買賣價格的時候我不在
    場。但是乙○○有問我當地的行情。當時我提供的行情我忘
    記了。乙○○和孫德勝他們兩個要賣七萬，這是低於當時市
    場的行情。因為我有調公告現值，所以知道這個價格比公告
    現值低」等語（見本審卷一第一六五頁至第一六七頁）。證
    人孫德勝於原審證稱：伊係於七十八年間向訴外人林火旺購
    買系爭土地，後賣與上訴人等語（見原審卷第六二、六三頁
    ）；證人許華簡於原審證稱：系爭土地原係訴外人林勝川所
    有，證人許華簡於七十九年間結識證人孫德勝，並於認識一
    、二年後，介紹孫德勝向訴外人林勝川購買系爭土地（見原
    審卷第一二八頁、第一二九頁）。證人蔣根煌、蔣火樹係蔣
    水連之繼承人，利害關係與上訴人相反，系爭土地如非上訴
    人所購買，證人蔣根煌、蔣火樹即可繼承，證人自無減損自
    身權益之必要；且台灣社會雖經變遷，老一輩之人仍存有重
    比例繼承土地，已屬難得，不可能男性不繼承，由上訴人單
    獨繼承系爭土地全部，故由前開證據足證系爭土地原由孫德
    勝購買，登記蔣水連名下，再由上訴人向孫德勝購買，可堪
    信為真實。系爭不動產合夥共有契約書訂立於八十六年間，
    距原審審理時，已歷五、六年，因牽涉塗銷抵押權，及先前
    之借貸，其付款方式複雜，不得因證人孫德勝對付款方式說
    法不確定，買受單價不符或出賣後對臺灣板橋地方法院八十
    九年度重訴字第六０九號民事訴訟案情（塗銷抵押權登記之
    訴）不清楚，即謂孫德勝與上訴人間無買賣關係存在。孫德
    勝如非系爭土地之原所有人，蔣水連為何會同意孫德勝將土
    地設定抵押權借款？蔣水連之子女為何未反對？且抵押權接
    二連三設定？由此亦可佐證，孫德勝為系爭土地之原所有權
    人。又八十九年間提起塗銷抵押權登記之訴，當然應由登記
    名義人之蔣水連提起，不得因此反證孫德勝八十六年以前，
    並非實際所有權人。兩造之不動產合夥共有契約書僅約定由
    上訴人購買登記為蔣水連名義之系爭土地，並未限定應向何
    人購買，故重要爭點為上訴人是否有購買系爭土地，而非其
    他無關細節，併予指明。
(二)、被上訴人主張：上訴人及其夫詐騙被上訴人投資購買系爭土
    地時，係藉詞該土地系農地，兩造均無自耕農身分，故「購
    買後」先登記在「其兄」蔣水連名下云云。惟上訴人否認曾
    告知被上訴人，蔣水連係其兄長等語。查：蔣水連究係上訴
    人之父親或兄長，並非本件重要爭點，兩造既無自耕能力，
    且兩造合意土地登記在蔣水連名下，蔣水連無論係上訴人之
    兄長或是父親，均係上訴人之近親，其間並無特別意義。不
    動產合夥共有契約書僅約定購買所有權人蔣水連名義之土地
    ，兩造又約定土地仍登記在蔣水連名下，則被上訴人明知係
    合夥購買上訴人近親之土地，只須上訴人確實取得系爭土地
    之所有權，即難認上訴人有何詐欺之行為。
(三)、被上訴人主張：本件上訴人與孫德勝係小姨子與姊夫之關係
    ，若上訴人果真有向孫德勝購買系爭土地，事先即可了解系
    爭土地之各種狀況，上訴人豈會在與被上訴人談妥合夥，簽
    訂不動產合夥共有契約書後，才知道系爭土地上有抵押權存
    在？若上訴人果真有依系爭合夥契約履行，理應將被上訴人
    匯與伊之款項作為支付買地之價款，然上訴人竟提領二百十
    萬元繳付蔣劉冬梅等四人之遺產稅，上訴人假借投資之名義
    ，佯邀被上訴人出資一千七百五十萬元購買系爭土地，其詐
    騙行為至為明確云云。查：證人黃松和（即黃祥和）證稱：
    上訴人有到我的事務所，我有告知土地設定抵押權之情形等
    語（見本審卷一第一六八頁），並參酌上訴人前開塗銷第二
    、三順位抵押權之時間，足證上訴人於訂立不動產合夥共有
    契約書時，應知悉抵押權之存在。上訴人因合夥所取得之資
    金，如何運用，係其自由，無法因繳納遺產稅，即認其有詐
    欺行為。上訴人拿到之資金大部分係用以塗銷抵押權登記，
    系爭土地之總價款為三千二百八十四萬一千九百元，由被上
    訴人出資一千七百五十萬元（占出資比例53.29％），上訴
    人出資一千五百三十四萬一千九百元（占出資比例46.71％
    ），上訴人以取得之資金塗銷抵押權登記，適足證明上訴人
    有履約之誠意，使被上訴人取得無抵押權之土地，且全部土
    地之金額（三千二百八十四萬一千九百元）高於被上訴人之
    投資額（一千七百五十萬元，其中六百五十萬元以債權抵充
    ），不能因尚有第一順位抵押權存在，即認上訴人涉及詐欺
    。上訴人逐一清償債務，嗣後亦將第一順位抵押權塗銷，並
    通知被上訴人辦理土地移轉手續，益足證明證明上訴人並無
    詐欺之意圖，被上訴人之主張，並不足採。
(四)、被上訴人主張：上訴人固稱其向孫德勝買受系爭土地，但雙
    方買賣竟無任何書面契約，顯與常情有悖。再者上訴人就其
    與孫德勝間買受系爭土地之日期為何日？價金確實金額究為
    多少？價金如何給付？係一次給付？抑或分期為之等事項，
    從無確切說明，僅含糊辯稱自八十六年九月十八日開始承受
    孫德勝對土地銀行之債務七百一十九萬九千三百四十七元、
    分別清償羅苟荀之借款一千萬元、蔡秀雲借款五百萬元，剩
    餘價金則除由先前孫德勝向上訴人借款二百五十萬元抵充外
    ，上訴人給付現金七百一十萬元予孫德勝。上訴人迄今未就
    其與孫德勝間買受系爭土地之日期為何日？價金確實金額究
    為多少？價金如何給付？係一次給付？抑或分期為之？等事
    項舉證以實其說，其所謂向孫德勝購買系爭土地一節，顯屬
    臨訟編撰云云。查：上訴人與孫德勝間係親戚關係，上訴人
    與孫德勝俱無自耕能力，買賣前土地登記於上訴人之父蔣水
    連名下，買賣後仍維持原狀，不須辦理移轉手續，對一般民
    眾而言，或因缺乏法律常識；或因貪圖便利；或為避稅，即
    可能直接會算，而不另立書面契約，不得因此即否認上訴人
    向孫德勝價購，取得系爭土地權利之事實。
(五)、按「民事訴訟如係由原告主張權利者，應先由原告負舉證之
    責，若原告先不能舉證，以證實自己主張之事實為真實，則
    被告就其抗辯事實即令不能舉證，或其所舉證據尚有疵累，
    亦應駁回原告之請求」，最高法院十七年上字第九一七號判
    例可供參考。被上訴人僅從不同立場主張證人之證言有瑕疵
   （例如：一方面否認孫德勝為真正所有權人；一方面又主張
    係孫德勝清償羅來智部分之抵押債務），並未舉證證明上訴
    人有何詐欺行為。兩造訂立不動產合夥共有契約書，成立合
    夥關係，其目的在購買系爭土地，上訴人既已取得系爭土地
    之所有權，並已通知被上訴人辦理移轉手續，惟被上訴人認
    該土地對己已無實益，不願受領土地（見本審卷一九十三年
    十一月三日準備程序筆錄），自難認兩造訂立合夥契約時，
    上訴人有何詐欺行為。
五、被上訴人既無法舉證證明上訴人有何詐欺行為，被上訴人依
    民法第一百八十四條第一項後段請求侵權行為之損害賠償，
    即屬無據。被上訴人亦不得依民法第九十二條規定，撤銷該
    被詐欺而為之意思表示，並依民法第一百十四條第一項規定
    、民法第一百七十九條之規定請求返還款項。被上訴人請求
    上訴人給付被上訴人一千七百五十萬元，及自八十六年九月
    十一日起，均至清償日止，按年息百分之五計算之利息，為
    無理由，應予駁回。被上訴人之訴既經駁回，其假執行之聲
    請，已失其依附，應併予駁回。
六、本件事證已臻明確，兩造其餘主張舉證及攻擊防禦方法，經
    本院斟酌後對於判決結果不生影響，無庸一一論述，附此敘
    明。
七、綜上所述，上訴人抗辯，自屬可信，被上訴人主張，為不足
    採。從而，被上訴人本於民法第一百八十四條第一項後段、
    民法第一百七十九條之規定，請求上訴人給付一千七百五十
    萬元，及自八十六年九月十一日起，均至清償日止，按年息
    百分之五計算之利息，為無理由，不應准許。其假執行之聲
    請亦失所附麗，應併予駁回。原審判命上訴人給付，並為假
    執行之宣告，自有未洽。上訴意旨指摘原判決不當，求予廢
    棄改判，為有理由。自應由本院予以廢棄改判，如主文第二
    項所示。
八、據上論結，本件上訴為有理由，依民事訴訟法第四百五十條
    、第七十八條，判決如主文。
中　　華　　民　　國　　94　　年　　2　　月　　1  　　日
                  民事第五庭審判長法　官　林丁寶
　　　　　　　　　　　      　　　法　官  陳博享
　　　　　　　　　　　        　　法　官  林恩山
正本係照原本作成。
如不服本判決，應於收受送達後二十日內向本院提出上訴書狀，
其未表明上訴理由者，應於提出上訴後二十日內向本院補提理由
書狀（均須按他造當事人之人數附繕本）上訴時應提出委任律師
或具有律師資格之人之委任狀；委任有律師資格者，另應附具律
師資格證書及釋明委任人與受任人有民事訴訟法第四百六十六條
之一第一項但書或第二項（詳附註）所定關係之釋明文書影本。
中　　華　　民　　國　　94　　年　　2 　　月　　2 　　日
　　　　　　　　　　　　　　　　　　書記官　周淑靜
附註：
民事訴訟法第四百六十六條之一（第一項、第二項）：
對於第二審判決上訴，上訴人應委任律師為訴訟代理人。但上訴
人或其他法定代理人具有律師資格者，不在此限。
上訴人之配偶、三親等內之血親、二親等內之姻親，或上訴人為
法人、中央或地方機關時，其所屬專任人員具有律師資格並經法
院認為適當者，亦得為第三審訴訟代理人。
